【裁判字號】    98,台上,2314
【裁判日期】    980430
【裁判案由】    公共危險等罪
【裁判全文】
最高法院刑事判決            九十八年度台上字第二三一四號
上  訴  人  甲○○
上列上訴人因公共危險等罪案件，不服台灣高等法院台南分院中
華民國九十五年九月五日第二審判決（九十五年度交上訴字第六
一四號，起訴案號：台灣嘉義地方法院檢察署九十二年度偵字第
七三０三號、九十三年度偵字第三八二三、三八二四號），提起
上訴，本院判決如下：
    主  文
上訴駁回。
    理  由
按刑事訴訟法第三百七十七條規定，上訴於第三審法院，非以判
決違背法令為理由，不得為之。是提起第三審上訴，應以原判決
違背法令為理由，係屬法定要件。如果上訴理由書狀並未依據卷
內訴訟資料，具體指摘原判決不適用何種法則或如何適用不當，
或所指摘原判決違法情事，顯與法律規定得為第三審上訴理由之
違法情形，不相適合時，均應認其上訴為違背法律上之程式，予
以駁回。本件上訴人甲○○上訴意旨略稱：(一)伊自沙鹿站出發，
下高速公路行經台一線省道，欲駛往坐落工業三路之中連汽車貨
運股份有限公司（下稱中連貨運）之貨運站，應於「當代牙醫診
所」前自台一線省道右轉工業二路，再左轉工業三路進入中連貨
運站，再自工業三路往南駛至工業五路再接台一線省道南下，經
高速公路至台南縣永康鄉，殊無可能繞遠路行駛至工業五路再迴
轉至工業三路之中連貨運站。公訴人及第一、二審均認伊自台一
線省道右轉工業五路，顯與一般行車駕駛之情理相違。況伊任職
中連貨運十餘年，實無因路況不熟而繞遠路之可能，益徵伊就行
車路線之歷次辯解，並非虛妄。(二)伊於警詢時即供稱在便利超商
之路口右轉行經鐵路進入嘉義中連貨運站，並於偵查中供稱大約
於凌晨一時三十七分，行經民雄工業區蝦味先公司附近之時，聽
到救護車之聲音等語。而第一審民國九十三年十月二十七日勘驗
「當代牙醫診所」監視錄影帶之勘驗筆錄，亦記載「……一點三
十四分四十九秒有一藍色聯結車拖行子車也是經過該監視器前路
段右轉」等情。佐以嘉義縣政府警察局民雄分局交通事故紀錄（
通報）單記載警方到達現場時間為一時三十七分，及承辦警員所
繪製之「台一線頭橋段路口與頭橋工業區內路口位置圖及照片」
之繪製地圖，可證伊供稱係於九十二年八月二日凌晨一時三十四
分四十九秒自「當代牙醫診所」由台一線右轉進入工業二路一節
屬實。原判決未採信上揭勘驗筆錄之記載，復未說明何以不採之
理由，自有理由不備之違法。(三)證人鄒靜怡陳稱係於九十二年八
月二日凌晨約一時二十五分，與大貨車會車而過；嘉義縣政府警
察局民雄分局交通事故紀錄（通報）單，亦記載警方於同日凌晨
一時三十七分抵達現場。又本件事故現場距離中連貨運站之距離
未及五百公尺，無須耗時一分鐘即可到達，若伊確與鄒靜怡會車
，應於當日凌晨一時二十六、二十七分抵達中連貨運站。惟依卷
附中連貨運嘉義站貨車到站紀錄表之記載，伊於一時三十九分到
站，並於一時五十分離站，顯與鄒靜怡證稱會車時間不符，並足
證伊所為於凌晨一時三十四分右轉進入工業二路之辯解，信而有
徵。原判決未說明上揭事證如何不足採，亦有理由不備之違誤。
(四)扣案輪胎片是否在案發現場查獲，令人存疑。此輪胎片屬ＮＥ
─二一號拖車所有，伊於九十二年八月二日凌晨一時三十九分抵
達中連貨運站，即改掛另輛拖車。而證人楊介宏於原審證明伊曾
於九十二年八月一日下午四時五十分左右，報告該拖車左前內輪
輪胎脫皮二處。且上揭拖車輪胎內側設有防捲欄，若被害人騎乘
之機車遭拖車撞及，當係外側輪胎造成缺損。況於現場僅查獲輪
胎脫皮一片，亦與事理有違。原判決未採信楊介宏之證詞，復未
說明其理由，自屬理由欠備。(五)伊當日駕駛車輛之輪胎合計十八
只，採行緊急煞車之措施，斷無僅在現場留下二條煞車痕之可能
。又證人鄒靜怡在警詢時陳稱會車之際，大貨車在對向車道，車
禍現場被害人之屍體及機車碎片，亦均在對向車道等語，足見肇
事車輛並未煞車，何來煞車痕跡或行車跨越分向限制線？原判決
就上揭疑義未為說明，逕採現場煞車痕跡為認定事實之基礎，自
有理由不備與理由矛盾之違法。(六)內政部警政署刑事警察局就曳
引車護欄之黃色油漆與被害人機車擋風罩上所留油漆鑑定結果，
認二者成分相似。然油漆之成分，本屬相似或相同，尚難憑此認
定伊駕車肇事。伊在原審曾具狀聲請勘驗護欄刮痕之高度與擋風
罩上所留黃色漆痕之高度是否相同，原審未予調查，亦未說明何
以無庸調查，應有證據調查未盡之違誤。又證人王文卻於原審證
稱伊駕駛曳引車左後方護欄凹損彎曲部分，係於九十二年八月二
日凌晨一時四十五分許，在嘉義站內擦撞所造成，原判決未予採
納，復未說明其理由，亦有理由不備之違法云云。
惟查，原判決依憑證人鄒靜怡在警詢、偵查時之證言，及上訴人
自承為領有駕駛執照之職業聯結車司機，於九十三年八月二日凌
晨零時三十五分，駕駛車牌號碼０一七─ＧＨ號曳引車及車牌號
碼ＮＥ─二一號拖車，行經國道一號高速公路員林收費站、同日
凌晨一時四十五分抵達嘉義貨運站換卸貨物，再於同日凌晨二時
四十六分行經新市收費站等情，暨道路交通事故調查報告表及現
場圖、中連汽車貨運行車工作時間表、上訴人當日開車時刻表、
內政部警政署刑事警察局九十二年九月三日刑鑑字第０九二０一
六八七五三號鑑驗通知書、國道一號高速公路員林收費站翻拍照
片、同上高速公路新市收費站翻拍照片、上揭曳引車與拖車之照
片、現場照片、台灣嘉義地方法院檢察署驗斷書、法務部法醫研
究所九十二法醫所醫鑑字第一一一三號鑑定書、內政部警政署刑
事警察局九十三年三月三日刑鑑字第０九二０一七一三二五號鑑
驗通知書、上訴人所稱行車路線與研判行車路線之比較略圖、扣
押物品清單、當代牙醫診所之監視器錄影帶勘驗筆錄、事故現場
之相關位置圖及照片、當代牙醫診所監視器翻拍照片、台灣省嘉
雲區行車事故鑑定委員會嘉雲區九三一三二六號鑑定意見書、台
灣省行車事故覆議鑑定委員會府覆議字第０九四０一００一四二
號函、嘉義縣民雄鄉「橋頭工業區○○○○路、工業二路路況圖
及路況照片、台灣省嘉雲區車輛行車事故鑑定委員會九十五年一
月二十六日嘉雲鑑九五００四字第０九五五八００二八七號函等
證據，資以認定上訴人有原判決事實欄所記載之犯罪事實，因而
維持第一審論處上訴人從事業務之人，因業務上之過失致人於死
罪刑（處有期徒刑十月）；又駕駛動力交通工具肇事，致人死亡
而逃逸罪刑（處有期徒刑一年四月）；並定應執行刑有期徒刑二
年之科刑判決，駁回檢察官及上訴人在第二審之上訴，已詳述其
依憑之證據及認定之理由。對於上訴人矢口否認有業務過失致人
於死及肇事逃逸等犯行，辯稱：伊係沿工業二路左轉工業三路前
往嘉義貨運站，並未行經肇事路口與駕駛機車之被害人蔡岳良發
生車禍，更無肇事逃逸之犯行；至警方雖稱扣得輪胎皮一只，然
未明確指出採證來源，亦未拍照，其採證程序既有瑕疵，該輪胎
皮自不具有證據能力；倘伊確實肇事，所駕駛之拖車輪胎應有血
跡殘留，惟該拖車輪胎送驗後並未驗出血跡反應，自不足認定伊
所駕駛之聯結車即為本件之肇事車輛云云。如何均屬卸責之詞，
不足採信。已依憑卷內證據資料，逐一指駁，並說明其證據取捨
及判斷之理由。且證人楊介宏、王文卻在原審所為證詞，經綜合
調查證據之結果，或不足採信，或不足為上訴人有利之認定，亦
分別在理由內加以敘明。原判決所為之論述，核與卷證資料相符
，從形式上觀察，並無違背法令之情形。按取捨證據及認定事實
，乃事實審法院職權之行使，其對證據證明力所為之判斷，苟係
基於吾人日常生活之經驗，而未違背客觀上應認為確實之定則，
並已敘述其何以為此一判斷之理由者，即不能指為違法。又刑事
訴訟法所稱依法應於審判期日調查之證據，係指與待證事實有重
要關係，在客觀上顯有調查必要性之證據而言，其範圍並非漫無
限制，必其證據與判斷待證事實之有無，具有關聯性，得據以推
翻原判決所確認之事實，而為不同之認定，若證明之事項已臻明
瞭，未為無益之調查，並無違法之可言。經查，原判決依據證人
謝政安在第一審之證詞，及卷內扣押物品清單之記載與送鑑照片
，說明扣案輪胎片係於本件事故發生後，由到場處理之員警依法
定程序扣押存證，得為證據（理由二(一)），繼依憑上揭證據資料
，本於事實審法院職權推理之作用，認定上訴人確有於九十二年
八月二日凌晨一時二十五分許，駕駛上揭聯結車在嘉義縣民雄鄉
○○○路、工業五路口因業務過失造成蔡岳良當場死亡並於肇事
後逃逸等犯行。所為論斷及說明，均與證據法則無違。未依第一
審勘驗「當代牙醫診所」監視器錄影帶結果認定上訴人駕駛之聯
結車即係該錄影內容所示於九十二年八月二日凌晨一時三十四分
右轉工業二路之車輛，摒棄證人楊介宏、王文卻在原審對上訴人
有利之證詞，及未採納上訴人否認犯罪之辯解，均屬事實審法院
適法取捨證據與自由判斷證據證明力之當然結果，未為不必要之
說明，並無理由不備之違法。再原審既認上訴人有業務過失致人
於死及肇事逃逸等事項，已臻明瞭，就上訴人所駕駛曳引車護欄
刮痕與蔡岳良所騎乘機車擋風罩上油漆高度是否相同，未為無謂
之調查，亦難認有證據調查未盡之違法。上揭上訴意旨置原判決
所為之明白論斷於不顧，猶執已為原審指駁之陳詞爭辯，及對原
審取捨證據與自由判斷證據證明力之職權行使，恣意泛指其為違
法，自非適法之第三審上訴理由。至其餘上訴意旨所執各詞，則
係以自己主觀之說詞，漫為單純之事實上爭辯，核與法律規定得
為第三審上訴理由之違法情形，亦不相適合。應認其上訴違背法
律上之程式，予以駁回。
據上論結，應依刑事訴訟法第三百九十五條前段，判決如主文。
中    華    民    國  九十八  年    四    月   三十   日
                      最高法院刑事第十二庭
                          審判長法官  黃  一  鑫
                                法官  張  春  福
                                法官  林  勤  純
                                法官  李  錦  樑
                                法官  陳  國  文
      本件正本證明與原本無異
                                      書  記  官
中    華    民    國  九十八  年    五    月    六    日
                                                      Ｑ


司法院資訊處製作；財團法人民間司法改革基金會備份。
